最　高　行　政　法　院　判　決　　　　　　　　　九十三年度判字第一五九九號
　　上　訴　人　靖宜工程有限公司
　　代　表　人　甲○○
　　訴訟代理人　洪惇睦
　　被 上訴 人　財政部臺北市國稅局（承受臺北市稅捐稽徵處業務）
　　代　表　人　乙○○
右當事人間因營業稅事件，上訴人對於中華民國九十二年七月十七日臺北高等行政法
院九十一年度訴字第一八一八號判決，提起上訴，本院判決如左：
　　主  文
上訴駁回。
上訴審訴訟費用由上訴人負擔。
　　理  由
一、本件上訴人於原審起訴主張：其於八十四年間承攬野柳隧道新建工程，於同年十
    一月至十二月間委託他人施工，洽自稱為嘉慇實業有限公司、藍辛興業有限公司
    （以下簡稱嘉慇公司、藍辛公司）之代表人即訴外人陳根，向該二公司進貨金額
    計新台幣（下同）四○、○○○、○○○元（不含稅），並由其代表人陳根請款
    （含稅）並交付該二家營利事業開立之統一發票十紙，作為上訴人之進項憑證，
    持以申報扣抵銷項稅額，且是項工程已完工經委託單位驗收完畢，確有進貨事實
    並有匯款資料可證。被上訴人稱本件有資金回流上訴人之情，無非以上訴人進貨
    支付對象為峻國建設有限公司、致業營造廠有限公司（以下簡稱峻國公司、致業
    公司），以及依據聖芳源企業有限公司、長安泰國際股份有限公司（以下簡稱聖
    芳源公司、長安泰公司）電匯資料之勾稽結果，惟依經驗法則，商業上資金回流
    原因不一，被上訴人所提資料尚不足證明資金直接回流上訴人。本件進貨當時，
    嘉慇公司、藍辛公司確有與上訴人實際交易。再者，上訴人既於違章裁罰處分核
    定前補繳稅款並已書面承認違章事實，被上訴人應按稅務違章案件裁罰金額或倍
    數參考表第五條第一款第一目之規定，裁處上訴人二倍罰鍰。矧被上訴人仍逕以
    嘉慇公司、藍辛公司係刑事判決有案之虛設行號，類推臆測上開統一發票非屬交
    易事實之憑證，核定上訴人係虛報進項稅額，補徵營業稅額二、○○○、○○○
    元外，並依稅務違章案件裁罰金額或倍數參考表第五條第一款第三目之規定，按
    其所漏稅額處三倍之罰鍰計六、○○○、○○○元，顯屬率斷，又刑事判決並未
    指明嘉慇、藍辛等二公司與上訴人無實際交易事實，該刑事判決效力自不及於上
    訴人等語，求為撤銷原處分及訴願決定關於罰鍰部分，並改按上訴人所漏稅額處
    二倍罰鍰之判決。
    被上訴人則以：上訴人違章事實有財政部財稅資料中心八十七年一月十二日列印
    之專案申請調檔統一發票查核清單、系爭統一發票十紙、原處分機關八十七年五
    月一日北市稽核丙字第八七○○七六二四○○號調查函、上訴人八十八年十月二
    十六日書立之聲明書、上訴人負責人八十七年六月一日於原處分機關稽核科所製
    作談話筆錄可稽。且據臺灣臺北地方法院八十七年度訴字第一六八一號刑事判決
    亦敘明嘉慇公司、藍辛公司係虛設之公司，再嘉慇公司確係虛設行號，以陳宋明
    為人頭，業經臺灣臺北地方法院八十九年度訴緝字第一○四號刑事判決有罪；足
    證上訴人與嘉慇、藍辛公司間自無可能有交易之事實，上訴人係取得非交易對象
    之虛設行號所開立之統一發票充當進項憑證申報扣抵銷項稅額，違章事證明確，
    洵堪認定。又上訴人提示之付款支票係支付與峻國公司、致業公司，並非支付與
    嘉慇公司、藍辛公司，且其金額、日期亦不相符；另上訴人提示以電匯方式匯入
    嘉慇公司、藍辛公司銀行帳號部份，經查該電匯款資金亦已回流上訴人，且涉嫌
    虛設行號之嘉慇公司、藍辛公司所開立統一發票，並未依法繳納營業稅。是本件
    無法證明上訴人確有支付進項稅額予實際交易人，依財政部八十三年七月九日台
    財稅第八三一六○一三七一號函釋規定其虛報進項稅額，已構成逃漏稅，應依行
    為時營業稅法第五十一條第五款規定補稅並處罰。再者，上訴人已於原處分機關
    違章裁罰處分核定（八十九年一月十二日）前補報補繳稅款，並以書面承認違章
    事實，上訴人經衡酌其違章情節，按其所漏稅額處三倍罰鍰，於法並無違誤。至
    上訴人曾於復查階段主張其進貨事實之對方交易當事人為陳根乙節，經原處分機
    關於八十八年二月十二日以北市稽核丙字第八八○○三六四四○○號函請陳君前
    來說明，其並未前來，且與上訴人於本件訴訟階段訴稱實際交易人為嘉慇公司、
    藍辛公司之主張不同，顯有矛盾，不足採信等語，資為抗辯。
二、原審斟酌全辯論意旨及調查證據之結果，以：嘉慇公司係虛設之行號，未營業亦
    無進、銷貨之事實，虛開發票交付其他公司作為進項憑證，有臺灣臺北地方法院
    八十九年度訴緝字第一○四號刑事判決書一份在卷足憑；另嘉慇公司負責人陳宋
    明因違反商業會計法等案件，業經臺灣臺北地方法院檢察署檢察官提起公訴，有
    該檢察署八十七年偵字第四六五五號起訴書一份在卷可考；藍辛公司負責人許朝
    宗業經臺灣臺北地方法院檢察署移臺北地方法院併八十六年偵字第一三三二號案
    審理，亦有該署八十九年五月四日北檢聰霜八十七偵四六五五字第一八○二六號
    函可按，且為上訴人所不爭；被上訴人認嘉慇公司、藍辛公司係屬無進、銷貨事
    實之虛設行號，上訴人與該二公司並無實際交易可能，應可信實。又揆諸上訴人
    提示之付款支票，係支付與峻國公司與致業公司，並非支付與嘉慇公司、藍辛公
    司，且金額、日期亦不相符；另上訴人提示以電匯方式匯入嘉慇公司、藍辛公司
    銀行帳號部分，經查該電匯款資金亦已回流上訴人（即八十五年一月六日所電匯
    予嘉慇公司及藍辛公司四筆款項，合計七、五○○、○○○元，於同年月二十七
    日轉帳存入彰化銀行東台北分行之長安泰公司，又於同年月二十九日分三筆四、
    五○○、○○○元存入甲○○及二、五○○、○○○元、五○○、○○○元存入
    上訴人帳戶，長安泰公司負責人與上訴人之公司負責人係兄妹關係；另八十五年
    一月二十九日所電匯予嘉慇公司款項計三、二二五、○○○元，於同年月三十日
    轉帳存入彰化銀行東台北分行之聖芳源公司，又於同年二月一日由上訴人公司會
    計朱玉玲提領現金，長安泰公司與聖芳源公司，係同一負責人），有上訴人電匯
    款明細、上訴人支票提示行庫暨帳號明細等影本附於原處分卷為憑；且嘉慇公司
    、藍辛公司所開立之統一發票，並未依法繳納營業稅；足認本件無法證明上訴人
    確有支付進項稅額，其虛報進項稅額已構成逃漏稅，自應依營業稅法第五十一條
    第五款規定補稅並處罰。惟上訴人已於原處分機關違章裁罰處分核定前補報補繳
    稅款，並以書面承認違章事實，原處分按其所漏稅額處三倍之罰鍰，依法自無不
    合，因將訴願決定及原處分予以維持，而駁回上訴人之訴。
三、上訴人復執前詞，並主張縱嘉慇公司、藍辛公司經刑事判決指明為虛設行號，然
    不能因此推論兩家公司所開立之統一發票，均無實際交易行為，此乃經驗法則，
    原判決就此等心證理由均未論及，有理由不備之違法等語。本院按：「納稅義務
    人，有左列情形之一者，除追繳稅款外，按所漏稅額處一倍至十倍罰鍰，並得停
    止其營業：一、．．．五、虛報進項稅額者。」為行為時營業稅法第五十一條第
    五款所明定。又「．．．為符合司法院大法官會議釋字第三三七號解釋意旨，對
　　於營業人取得非實際交易對象所開立之統一發票作為進項憑證申報扣抵銷項稅額
　　之案件，應視情節，分別依下列原則處理：（一）取得虛設行號發票申報扣抵之
　　案件：１無進貨事實者．．．。２有進貨事實者：（１）．．．（２）因虛設行
　　號係專以出售統一發票牟取不法利益為業，並無銷貨事實，故取得虛設行號發票
　　之營業人，自亦無向該虛設行號進貨並支付進項稅額之事實，除該營業人能證明
　　確有支付進項稅額予實際銷貨之營業人，並經稽徵機關查明該稅額已依法報繳者
　　，應依營業稅法第十九條第一項第一款規定，就其取得不得扣抵憑證扣抵銷項稅
　　額部分，追補稅款，不再處漏稅罰外，其虛報進項稅額，已構成逃漏稅，應依營
　　業稅法第五十一條第五款規定補稅並處罰。．．．」，復經財政部八十三年七月
    九日台財稅第八三一六○一三七一號函釋在案，該函釋係上級機關為下級機關在
　　執行職務時所為之解釋，性質上屬行政規則，查其內容係闡明法規之原意，核與
　　我國現行營業稅係採加值型營業稅之特性與司法院釋字第三三七號解釋意旨相符
　　，自得予以援用。本件上訴人並不否認為取得虛設行號之營業人，而各該虛設行
    號不可能為上訴人之實際交易對象，上訴人復未據實陳述其實際交易對象，致使
    被上訴人無從查悉上訴人之實際交易有無實際報繳營業稅之情形，自與司法院釋
    字第三三七號解釋意旨不合，而應依營業稅法第五十一條第五款規定補稅並處罰
    ，原判決對上訴人所主張各點何以不採，已詳予論述，認事用法，核無違誤，上
    訴論旨，仍執前詞，指摘原判決違誤，求予廢棄，難認有理由，應予駁回。
據上論結，本件上訴為無理由，爰依行政訴訟法第二百五十五條第一項、第九十八條
第三項前段，判決如主文。
中　　華　　民　　國　　九十三　　　年　　　十二　　　月　　　十六　　　日
                    最 高 行 政 法 院  第 五 庭
                                審 判 長 法  官　　　趙　永　康
                                         法  官　　　鄭　淑　貞
                                         法  官　　　黃　淑　玲
                                         法  官　　　侯　東　昇
                                         法  官      林　文　舟
右  正  本  證  明  與  原  本  無  異
　　　　　　　　　　　　　　　　　　　　 法院書記官　王　褔　瀛
中　　華　　民　　國　　九十三　　　年　　　十二　　　月　　　十七　　　日
